【裁判字號】    98,易,3311
【裁判日期】    991202
【裁判案由】    詐欺
【裁判全文】
臺灣板橋地方法院刑事判決              98年度易字第3311號
公  訴  人  臺灣板橋地方法院檢察署檢察官
被      告  雷香菡原名雷雯）.
上列被告因詐欺案件，經檢察官提起公訴（97年度偵字第30819
號），本院判決如下：
    主  文
雷香菡無罪。
    理  由
一、公訴意旨以：被告雷香菡與吳佳菁（原名吳虹儀）同為誠信
    創業投資顧問股份有限公司（下稱誠信公司）股東，雷香菡
    見吳佳菁虔信宗教，竟基於意圖為自己不法所有之概括犯意
    ，於民國九十四、九十五年間，以口頭或以0000000000號行
    動電話門號發送簡訊方式，連續向吳佳菁佯稱有一位僅其能
    感應聽聞之無形體「西藏師父」，並稱該「西藏師父」表示
    吳佳菁冤親債主太多，須做花錢功德以消災解厄及須聘請雷
    香菡任顧問云云，致篤信宗教之吳佳菁深信不疑，陷於錯誤
    ，依雷香菡指示，連續於附表所示時間，匯款附表所示之金
    額，合計新臺幣（下同）二百十二萬一千元，至雷香菡之中
    華郵政股份有限公司信維郵局帳號00000000號劃撥帳戶內，
    雷香菡詐得上開款項後，即挪為己用，未為吳佳菁履行上開
    消除業障之事務，且亦未有實際從事顧問行為。嗣因吳佳菁
    發覺受騙後報案處理，始悉上情。因認被告雷香菡涉犯刑法
    第三百三十九條第一項之詐欺取財罪嫌等語。
二、按犯罪事實應依證據認定之，無證據不得認定犯罪事實，刑
    事訴訟法第一百五十四條第二項定有明文；次按認定犯罪事
    實，須依證據，而所謂證據，係指合法之積極證據就犯罪事
    實能為具體之證明者而言；又認定不利於被告之事實，須依
    積極證據，苟積極證據不足為不利於被告事實之認定時，即
    應為有利於被告之認定，更不必有何有利之證據，最高法院
    三十年上字第八一六號著有判例。而所謂認定犯罪事實之證
    據，係指足以認定被告確有犯罪行為之積極證據而言，其為
    訴訟上之證明，須於通常一般之人均不致有所懷疑，而得確
    信其為真實之程度者，始得據為有罪之認定，如未能發現相
    當之證據，或證據不足以證明，自不能以推測或擬制之方法
    ，以為裁判之基礎（參見最高法院二十九年上字第三一０五
    號、四十年台上字第八六號、七十六年台上字第四九八六號
    判例）。又告訴人之指述，無非係以使被告受刑事追訴處罰
    為目的，有時難免故予誇大，自不得僅以告訴人之指述為唯
    一論據，仍應調查其他必要之證據，以查明是否與事實相符
    。復按刑法第三百三十九條第一項詐欺罪之成立，以意圖為
    自己或第三人不法之所有，以詐術使人將本人或第三人之物
    交付為要件，若行為人所用方法，不能認為詐術，亦不致使
    人陷於錯誤，則不得遽以該罪相繩（參見最高法院四十六年
    臺上字第二六０號判例）。
三、本件公訴人認被告雷香菡犯刑法第三百三十九條第一項之詐
    欺取財罪，無非以係被告於法務部調查局臺北市調查處詢問
    及偵查中之供述、告訴人吳佳菁於法務部調查局臺北市調查
    處詢問及偵查中之證述、證人黃雅楓於偵查中之證述、0000
    000000號行動電話門號之基本資料及簡訊內容、財團法人金
    融聯合徵信中心公司及獨資／合夥事業登記資訊、公司董監
    事及經理人名單、公司變更登記申請書、誠信公司股東名簿
    、被告名下之信維郵局郵政劃撥儲金00000000號帳戶之印鑑
    單、郵政儲金匯業局郵政劃撥立帳申請書、對帳單、告訴人
    填具之郵政劃撥儲金存款卡、被告填具之郵政劃撥儲金提款
    單影本等資為論據。訊據被告固不否認伊能感應「西藏師父
    」之事，並供認伊與告訴人合資成立誠信公司，而伊與告訴
    人聊天時有談到修佛要做的事，是告訴人要求伊替她做布施
    的事，告訴人有匯款至伊郵局之帳戶等事實，惟堅決否認有
    何詐欺取財犯行，辯稱伊並沒有詐騙告訴人，伊確實有拿現
    金去寶塔寺、慈惠堂、臺北道場等處捐款、刻佛像、印經書
    ，起訴書附表編號一至六所匯的款項共一百二十六萬元是去
    替告訴人做無相布施的，編號七是告訴人購買伊「淡水漁人
    碼頭眺望觀音山」油畫的潤筆費，編號八至十一是公司給付
    有關顧問費及一些車馬費雜支費用，而伊亦相信告訴人之介
    紹，與丈夫等人共同向告訴人購買未上市公司股票共五百至
    七百萬元不等，但後來都賠了，而伊任公司顧問時，確實有
    做事，有陪同告訴人去找廠商，替公司員工上銷售、心理輔
    導的課程，處理電腦資料等語。
四、經查：
  (一)、公訴人認被告涉犯本件詐欺取財罪，主要係以告訴人吳佳
      菁之指訴為其主要論據。茲將告訴人吳佳菁歷次陳述分述
      如下：
    (1)、告訴人吳佳菁於九十七年一月十七日在法務部調查局臺
        北市調查處詢問（下稱調詢）時指訴「我今日主動前來
        貴處是要檢舉雷香菡於九十三年一月至九十五年年底利
        用我對宗教信仰的虔誠及朋友間之情誼，陸續詐欺我約
        六、七百餘萬元之款項」、「…九十二年七、八月間，
        雷香菡主動向我聯繫，並表示她需要一份工作，所以她
        又再度回到台金證券投資顧問有限公司《下稱台金公司
        》擔任業務儲備幹部，…雷香菡於台金公司工作的這二
        、三個月期間，她都會主動向我示好，並主動陪我至各
        地出差，她因此知道我是虔誠的佛教徒，後來她即利用
        我對佛教的信仰，向我表示她有向一位西藏師父學佛十
        餘年，西藏師父派她出來尋找十二個門徒，她並向我表
        示我是該十二個門徒之一，我當時信以為真，不疑有他
        ，她後來又向我表示西藏師父叫我離開台金公司，我遂
        與雷香菡於九十二年十一月間另行成立誠信公司…雷香
        菡於誠信公司成立後，自九十三年一月起，陸續以西藏
        師父名義告訴我我有很多冤親債主，需要花錢消災解厄
        ，雷香菡告訴我款項需要匯給西藏師父，但她每次提供
        給我的匯款帳號及收款人均係雷香菡所有，我記憶中陸
        續以現金及匯款方式交付雷香菡金額約達六、七百萬元
        ，九十五年十一月間雷香菡又以西藏師父之名義轉達師
        父要求我要結束誠信公司《後更名為泓宜公司》營業，
        並要求我在結束清算後要將另外四個人出資成立誠信公
        司之資本額八十萬元退還予雷香菡，我依雷香菡請求將
        該八十萬元全數退還至雷香菡的帳戶，九十五年十一月
        間我去查詢誠信公司設於中國信託古亭分行第00000000
        0000號帳戶，發現九十三年一月三十日至九十三年四月
        八日，雷香菡共陸續以現金或轉帳方式提領一百三十九
        萬三千九百六十二元花用，我始知受騙」、「（問：「
        除前述六、七百萬元外，因雷香菡自誠信公司九十五年
        九月間更名為泓宜公司後，即告訴我西藏師父要求我每
        四個月支付雷香菡每月顧問費用五萬三千元，我還支付
        了一年顧問費六十三萬六千元，但是雷香菡並無實際執
        行顧問之業務，所以我認為這些錢也是被她騙了」等語
        （參見偵卷第30頁反面至31頁反面）。
    (2)、告訴人於偵查中指稱誠信公司有五個股東，每個人出資
        二十萬元，公司存款帳戶的大小章一開始都由被告保管
        ，而公司的錢是被告領走…被告說伊業障太重，必須消
        業障，而被告稱自己修密宗，所以伊就陸續給被告這麼
        多錢，又被告給伊帶了一些東西，讓伊吃了一些東西，
        所以伊才會相信她，伊到她家時，她說師父要伊吃一家
        臭豆腐，伊的心智完全被她控制…被告應該是算泓宜公
        司的顧問，工作是上心理課，但是她只上過二次課，其
        他的都沒提供什麼服務…伊因為有虔誠的宗教信仰，被
        告跟伊說她是西藏師父派來找伊的，當時她說師父要叫
        她辦一些事情，但是她也沒有跟伊說要做那些事情，只
        是叫伊要匯錢到她戶頭去，伊當時也不知道為什麼會相
        信等語（參見偵卷第138 、139 、224 、244 頁）。
    (3)、證人吳佳菁於本院審理時結證稱「（檢察官問：妳曾經
        匯款於被告信維郵局帳戶嗎？從九十四年十月到九十五
        年六月，妳是否記得？）大部分都是我助理去匯的…」
        、「（檢察官問：妳為何會請妳助理從九十四年十月到
        九十五年六月間，總共匯款二百多萬元到被告信維郵局
        ？）有時候是她發簡訊或是伊媒兒到她的帳戶，說師父
        說要我在什麼時候要匯多少錢，有時候她會改變她要我
        匯款的戶頭」、「（檢察官問：妳所謂的師父是何人？
        ）我沒有見過那個師父，被告說她可以跟師父溝通。被
        告說她可以聽到師父說話，但是我不能聽到」、「（檢
        察官問：請詳述？）我不知道被告怎樣跟她溝通」、「
        （檢察官問：妳如何知道師父的存在？）我相信有這個
        東西存在，因為我知道有些人通靈」、「（檢察官問：
        妳如何知道有這個師父存在？）我沒有任何證據可以證
        明有這個師父存在」、「（檢察官問：所以妳是因為被
        告說師父要妳配合，還傳簡訊給你，所以妳要助理把錢
        匯到被告的帳戶嗎？）是的」、「（檢察官問：被告有
        無告知你匯錢的用途？）沒有，有時候說替法界做事需
        要用錢……我朋友說要印經書，我告訴被告要幾本，她
        說印好就拿去廟裡，這是我知道的…」、「（檢察官問
        ：被告用師父名義請妳匯錢，對你有何好處？）我覺得
        事實上做作一些布施的事情。」、「（檢察官問：是被
        告跟妳說要布施？）她沒有說是布施，她說替法界做事
        ，所以需要用錢」、「（檢察官問：到底做什麼事情妳
        是否知道？被告有無告知過你？）我不知道。被告沒有
        告訴我」、「（檢察官問：今天如果路邊有人跟妳說要
        替妳布施，要你給她二百萬元，妳是否會給那個人？）
        如果我有錢我會匯，但是不至於是路邊的人」、「（被
        告問：妳告我說我拿妳的顧問費沒有做顧問的事情？）
        我沒有說妳完全沒有做」、「（被告問：我有無陪你去
        談事情？）書上寫人有六種情緒，還說要作杯子、筆記
        本行銷，被告負責創作，我負責銷售、製作」、「（被
        告問：作布的樣子是我跟小姐談，我讓妳去專心處理妳
        自己的私務，這是否是我們的協議？）我有跟妳一起去
        找廠商。」、「（被告問：這樣表示我沒有空拿妳顧問
        費了？）是的」、「（審判長問：上開公司《指誠信公
        司》是妳跟何人一起成立的？）我跟被告先生、被告朋
        友、以前公司的一個買股票的客戶」、「（審判長問：
        九十二年妳認識被告的時候，她從事何職？）一般的業
        務行銷」、「（審判長問：九十二年才認識被告，為何
        當年年底就跟她成立公司？）她當時常常到我辦公室問
        我問題，她家都吃素，我對宗教有感覺，人家跟我說我
        不會排斥，所以當時我們常常聊到宗教」、「（審判長
        問：你們合資開立公司，你們各出資多少？）我們五個
        人各出二十萬元」、「（審判長問：為何要付這些錢《
        指起訴書附表之金額》給被告？）被告說這是師父要我
        匯到師父的戶頭，說要做法界的事情」、「（審判長問
        ：被告如何形容這個師父，妳為何會相信？）我相信靈
        通、神通，因為我修行不夠，所以我不能神通。被告可
        以掌握我的心理，有時候我們在對話的時候，被告會說
        師父說我現在心理在想什麼，所以我就相信」、「（
        審判長問：被告陳述就吻合妳當時的心理狀態？）對，
        所以我就相信被告所述的那個師父存在」、「（審判長
        問：要做法界的什麼事情？）被告要去做一些善事什麼
        的，我不知道」、「（審判長問：妳不定期匯款給被告
        ，被告是否表示妳這次匯的款，她要做什麼事情？）她
        都沒有說」、「（審判長問：既然妳都一直相信她，妳
        又不在乎她拿妳的錢去做什麼，為何妳要提告？）後來
        我經濟困難，我還跟朋友借款，要支付租金什麼的，我
        跟朋友借錢的時候，朋友關心問我發生什麼事情，朋友
        提醒我可能被騙，我陸陸續續碰到幾個朋友，朋友們都
        說我被騙了」、「（審判長問：妳認為妳被騙，是因為
        被告說師父要你做法界的事情，有無包括顧問費的事情
        ？）也不能說被告完全沒有做事情，我們有開課，還有
        找廠商作後續的商品」、「（審判長問：被告擔任這家
        公司的顧問，與宗教有無關係？）沒有」、「（審判長
        問：所以顧問費的部分只有針對公司的行銷？）對，但
        是我覺得金額很高」、「（審判長問：妳本來都不計較
        被告把錢用在何處，後來為何會計較？）後來我經濟困
        難，我朋友帶我去找老師，我心理很困難，我在紙上寫
        被告的名字及地址。是後來朋友提醒我，我才覺得我被
        騙」、「（審判長問：何時查覺自己受騙？）九十五年
        底，當時心情不好，為了經濟的問題很困擾，朋友要我
        去找通靈的人才知道」、「（檢察官問：妳剛才當庭提
        出的簡訊是在九十五年二、三月間，當時妳是否有用泓
        宜公司的名義請被告擔任泓宜公司的顧問？）是的」（
        以上參見本院九十九年三月十七日審判筆錄）、「（
        審判長問：所以顧問費應該跟你曾經指訴說被告說這些
        錢用來消災解厄的沒有關係？）對。但是她跟我說消災
        解厄，其實她當時不是說消災解厄，她是說師父說要做
        法事，需要錢。不是針對我個人去做消災解厄的事情」
        、「（問：提示起訴書之附表，你當初匯款時間、金額
        ，是否如起訴書附表所載？《提示並告以要旨》）是的
        」、「（審判長問：依照你所說，一個月顧問費六萬三
        千元，附表當中哪些是顧問費的錢？）編號十一的十萬
        六就有可能是，編號九也可能是，但是不是全部」、「
        …（這二百多萬元）有包括六十幾萬元之顧問費」（以
        上見本院九十九年九月一日審判筆金錄）、「（審判長
        問：提示本件起訴書附表，依據九十九年四月十二日被
        告提出之答辯狀，其狀所載起訴書附表一到六所載是無
        相布施的金額，編號七為你購買被告所匯淡水漁人碼頭
        眺望觀音山的油畫的潤筆費用，編號八到十一為你付給
        被告的顧問費及車馬費等雜支費用，對於被告上開所述
        ，你有何意見？）什麼叫無相布施我無法理解，我匯款
        都是依照被告的指示，我當時都無法判斷，被告都說是
        師父要我做的，包含編號七上開潤筆費也是被告要我付
        這個錢的，要我把那個畫買回去，這筆錢確實是為了那
        個畫支出的…」、「（審判長問：當時被告的簡訊說要
        你付這些錢，有無說要你做什麼？）沒有，簡訊都不是
        太長，不會說這麼多」、「（審判長問：師父既然沒有
        形體，你付錢給被告，被告到底要做什麼？）大部分說
        的是他們要去做事情，需要用錢」、「（審判長問：有
        無提到師父要你付錢，要透過第三者做什麼事情？）都
        沒有」、「（審判長問：所以當時的簡訊只是籠統要你
        付錢，要你做一些事情，這些事情與宗教有無關係？）
        當時我的認知有關係」、「（審判長問：當時你的認知
        是要去做什麼事情？）要做什麼事情我不知道，就我自
        己的認知，我們畢竟是一般凡界的人，例如搭計程車要
        花錢之類的。可能是什麼事情我真的也不知道」、「（
        審判長問：被告與她的先生、朋友、朋友弟弟，總共花
        了多少錢買了你所介紹的股票？）他們買的只有第一檔
        的明樣三Ｃ的股票，我不太記得詳細金額，但是有幾百
        萬元」、「（審判長問：之後獲利還是賠錢？）因為這
        個公司整個倒了，是大家都賠」、「（審判長問：他們
        購買這些股票，是否算是你們誠信公司的業務？）算是
        」、「（審判長問：你們誠信公司是九十二年十二月成
        立，被告等買股票的時間點為何？）差不多是那個時間
        ，大概是九十二年十一月到九十三年一月間」、「（審
        判長問：你們於九十二年十二月成立誠信公司，九十五
        年五月成立泓宜公司，最後是否是被告要求退股的？）
        被告是說師父要我自己承擔，要我把另外四個人投資的
        資本全部退給他們，就是要我清算後把股權退給他們，
        所謂承擔是公司的損失」、「（審判長問：九十五年五
        月成立泓宜公司，你的經濟狀況已經很不好了？）是的
        ，被告說師父要我轉型做另外一種，不要再作投資顧問
        公司，要做教育訓練的公司」、「（審判長問：所以你
        也認為應該要轉型，所以才去成立泓宜公司？）我一直
        都是聽指令做事，我自己還是習慣做投資那一塊」、「
        （審判長問：被告當時跟你說的時候，你會覺得她說有
        道理，讓你轉型做泓宜公司？原先的公司是否有發生什
        麼事由，才能說服你去另外成立一家公司？）沒有成立
        另一家公司，只是營業項目變更而已。被告當時跟我說
        師父說那塊的變動性還是不穩定性很高，但是2004年投
        資環境不好」、「（審判長問：有無提到很多投資人是
        虧本的事情？）她確實有提到原先公司的業務讓很多投
        資人都賠錢，所以應該不要再做投資的事情，要改作別
        的事業會比較好」等語（以上參見本院九十九年十一月
        十一日審判筆錄）。
  (二)、觀諸告訴人歷次指述，其於調詢時指稱被告係以西藏師父
      名義稱伊有很多冤親債主，需要花錢消災解厄，需要匯給
      西藏師父，伊陸續以現金及匯款交付被告約達六、七百萬
      元，且被告稱西藏師父要伊給付被告顧問費共六十三萬六
      千元，但被告並無實際執行顧問之業務，另被告擅自提領
      誠信公司（由告訴人及被告等人合資設立）之中國信託商
      業銀行古亭分行帳戶的款項近一百四十萬元等情；復於偵
      查中指述被告侵占誠信公司款項，被告說伊業障太重，必
      須消業障，是被告讓伊吃了一些東西，所以伊才會相信她
      ，伊的心智完全被被告控制等情；惟於本院審理時結證稱
      伊相信靈通、神通，因為伊修行不夠，所以伊不能神通，
      而被告可以掌握伊的心理，伊相信被告所述的那個師父存
      在，被告當時不是說消災解厄，是說要做法界的事，需要
      用錢，伊覺得事實上是一些布施的事，不是針對伊個人去
      做消災解厄的事，另被告擔任公司顧問與宗教無關，也不
      能說被告完全沒有做事情，被告有開課，還有找廠商做後
      續的商品，作杯子、筆記本行銷，被告是負責創作，伊負
      責銷售、製作，顧問是針對公司行銷的部分，只是伊覺得
      金額很高，而起訴詐欺金額二百餘萬元中，包括顧問費六
      十幾萬元，如附表編號九（五十六萬五千元）、編號十一
      （十萬六千元）可能是顧問費，編號七是被告要伊買畫的
      錢等情，經核告訴人上開陳述，告訴人指訴被告施用詐術
      之說詞、手段、其遭詐騙之金額、被告擔任顧問究竟有無
      實際執行業務，及被告擔任顧問一職與告訴人所信仰之宗
      教有無關聯，其先後陳述不一，已有瑕疵。參以誠信公司
      係由被告、告訴人、徐尚均、蔣菁菁、陳美華各出資二十
      萬元成立，由告訴人擔任負責人一節，業經告訴人、徐尚
      均、蔣菁菁、陳美華於偵查中證述明確（詳偵查卷第144-
      147 、166-168 、222-226 頁），且有財團法人金融聯合
      徵信中心公司及獨資/ 合夥事業登記資訊、公司董監事及
      經理人名單、公司變更登記申請書及誠信創業投資顧問股
      份有限公司股東名簿等件在卷可稽，堪認屬實。告訴人於
      調詢及偵查中均稱公司設立初期，誠信公司帳戶係由被告
      保管使用，而被告藉機侵占，惟依卷附誠信公司帳戶之交
      易明細及證人黃雅楓即誠信公司之會計於偵查中證稱：上
      開帳戶於告訴人擔任負責人期間均有正常使用，且係於有
      款項存提必要時，告訴人始將上開誠信公司帳戶資料交與
      伊至金融機構辦理等語（詳偵查卷第158-160 、204-209
      頁），足見誠信公司帳戶，平日應由告訴人保管使用，告
      訴人竟於調詢及偵查中稱被告持有上開帳戶存摺及大小章
      而乘機盜領上開帳戶之款項，顯見告訴人之指訴確有誇大
      不實之處，且告訴人指訴被告涉嫌侵占部分，亦經檢察官
      為不起訴處分確定，有臺灣板橋地方法院檢察署九十七年
      度偵字第三０八一九號不起訴處分書在卷可查，亦徵告訴
      人之指訴存有瑕疵，與事實多有不符，自不得僅以告訴人
      之單一指述為不利被告之論據。
  (三)、按憲法第十三條規定：「人民有信仰宗教之自由。」係指
      人民有信仰與不信仰任何宗教之自由，以及參與或不參與
      宗教活動之自由（大法官會議釋字第四九０號解釋）。被
      告自稱可以感應「西藏師父」，並對告訴人宣稱修佛要做
      的事，要無相布施等語，此乃為推展其所主張之思想觀念
      採行之方法，尚符社會常情，其基於信仰，或認有何意識
      形象之西藏師父存在等，此乃個人信仰，非法律或科學可
      強加否定，參以告訴人於本院審理之證述（詳上開審判筆
      錄），告訴人迄今亦相信有師父的存在，且其相信通靈、
      神通，被告以師父名稱請告訴人匯款，告訴人亦覺得是做
      一些布施的事情，並稱若今天有人稱為伊布施，伊若有錢
      仍會匯錢，亦徵告訴人係本於其個人之信仰而交付被告金
      錢用以布施。惟本院應審究者，係被告是否將告訴人交付
      之金錢確用於布施之事，即被告是否假宗教布施之名行詐
      欺取財之實，經查：被告固承認告訴人確有匯款如附表所
      示之金錢予伊之事實，惟辯稱起訴書附表編號一至六所匯
      的款項共一百二十六萬元是去替告訴人做無相布施的，伊
      確實有拿現金去寶塔寺、慈惠堂、臺北道場等處捐款、刻
      佛像、印經書，而附表編號七是告訴人購買本人「淡水漁
      人碼頭眺望觀音山」油畫的潤筆費，編號八至十一是公司
      給付有關顧問費及一些車馬費雜支費用，等語，查告訴人
      於本院審理時結證稱被告有印經書送去廟裡…，而起訴書
      附表之金額包括六十幾萬元的顧問費，被告有負責行銷、
      創作、開課、找廠商，這部分與宗教無關，但伊覺得費用
      太高，另伊確有跟被告買畫…當初被告拿錢是說要做法界
      的事，但做什麼事伊都不知道等語（詳上開審判筆錄），
      依此可認被告確有印製經書及執行顧問之業務，且該顧問
      之業務與宗教無關，足認被告之辯稱非全然無憑。復參酌
      告訴人於本院審理時亦證稱被告與其丈夫、朋友、朋友的
      弟弟購買伊介紹的未上市公司股票達幾百萬元，但後來這
      家未上市公司倒了，大家都賠了等語，亦徵被告之辯稱應
      堪信實。至於被告擔任顧問之顧問費用價額是否合理，乃
      係被告、告訴人雙方當時對該顧問一職之工作性質、工作
      內容等評估後所認之代價，若告訴人認代價不相當，得於
      當時為適當之調整，何能以其事後主觀上認定該價額過高
      ，即認被告涉有詐欺。又依告訴人於本院審理時之證述，
      告訴人於九十四年十月十四日至九十五年六月十四日陸續
      匯款予被告時，並未曾追問被告將錢做何佈施之事，亦未
      曾向被告索取收據，係於九十五年年底因經濟困難，心情
      不佳，朋友要其找通靈的人才知道受騙，而迄於九十七年
      一月十七日始至法務部調查局台北市調查處（下稱台北市
      調處）製作筆錄指訴被告涉嫌詐欺、侵占罪，被告則係於
      九十七年十月一日經台北市調處通知到場接受詢問，其間
      相隔已二年有餘，被告辯稱告訴人若當時需要收據，伊一
      定可以交給她，但時隔已久實在沒有辦法再請寺廟提出收
      據等語（詳本院九十九年十一月十一日審判筆錄），被告
      既堅詞確有為告訴人為前述之無相布施之事，而告訴人亦
      證稱被告確有印製經書，且當時告訴人既從未過問、亦未
      曾質疑被告將布施之金錢用至何處，實難於事過境遷兩年
      之後，因被告無法提出為告訴人捐款之收據，即遽認被告
      詐騙告訴人財物。
五、綜上所述，告訴人之指述既有前揭瑕疵、誇大之處，雖被告
    無法提出為告訴人布施捐款之收據，惟其辯詞非全然無據，
    尚可信實，已如前述，是本院綜合卷證資料，對於公訴意旨
    所指被告詐欺取財之犯行，客觀上既尚未達於通常一般人均
    不致有所懷疑，而得確信其犯罪事實之程度，依「罪證有疑
    ，利於被告」之法則，即應作有利於被告之認定。此外，復
    查無其他積極證據足資證明被告有何詐欺取財犯行，既不能
    證明被告犯罪，依法應為無罪之諭知。
據上論斷，應依刑事訴訟法第三百零一條第一項，判決如主文。
本件經檢察官林慈雁到庭執行職務。
中    華    民    國    99    年    12    月    2     日
              刑事第九庭    審判長法  官    李幼妃
                                  法  官    朱嘉川
                                  法  官    張紹省
以上正本證明與原本無異
如不服本判決應於送達後10日內向本院提出上訴狀
                                  書記官    廖貞音
中    華    民    國    99    年    12    月    2     日
附表：
 ┌──┬───────┬─────┐
 │編號│存款時間      │金額      │
 ├──┼───────┼─────┤
 │一  │94年10月14日  │20萬元    │
 ├──┼───────┼─────┤
 │二  │94年10月21日  │20萬元    │
 ├──┼───────┼─────┤
 │三  │94年10月27日  │50萬元    │
 ├──┼───────┼─────┤
 │四  │94年10月31日  │10萬元    │
 ├──┼───────┼─────┤
 │五  │95年01月10日  │16萬元    │
 ├──┼───────┼─────┤
 │六  │95年03月01日  │10萬元    │
 ├──┼───────┼─────┤
 │七  │95年03月06日  │3 萬6 千元│
 ├──┼───────┼─────┤
 │八  │95年03月28日  │4 萬7 千元│
 ├──┼───────┼─────┤
 │九  │95年04月12日  │56萬5 千元│
 ├──┼───────┼─────┤
 │十  │95年06月09日  │10萬7 千元│
 ├──┼───────┼─────┤
 │十一│95年06月14日  │10萬6 千元│
 ├──┼───────┼─────┤
 │合計│              │212萬1千元│
 └──┴───────┴─────┘

司法院資訊處製作；財團法人民間司法改革基金會備份。
